【裁判字號】    98,上易,106
【裁判日期】    980630
【裁判案由】    分割共有物
【裁判全文】
臺灣高等法院民事裁定                 98年度上易字第106號
上  訴  人  Ａ○○
被 上訴 人  ｂ○○
訴訟代理人  ｆ○○
            ｅ○○
上列當事人間請求分割共有物事件，上訴人對於中華民國97年12
月12日臺灣新竹地方法院97年度訴字第 312號第一審判決提起上
訴，經本院於98年 6月16日言詞辯論終結，裁定如下：
      主  文
上訴駁回。
第二審訴訟費用由上訴人負擔。
      理  由
一、按必要共同訴訟之共同訴訟人中一人提起上訴時，須其上訴
    係合法，始有其效力及於全體之可言，其上訴不合法時，駁
    回上訴之裁定，無庸將其他共同訴訟人併列為上訴人（最高
    法院96年度台聲字第 674號裁定參照）。本件上訴人即原審
    共同被告對於分割共有物之原判決提起上訴，惟其上訴不合
    法，有如後述，是其上訴效力自不及於共同訴訟人之原審其
    餘共同被告，合先敘明。
二、復按上訴，為當事人對於所受不利益之原審終局判決聲明不
    服之方法，須對於原判決所宣示之主文為之，若原判決主文
    對於當事人並無不利，雖說明主文之理由於當事人有所不利
    ，因無裁判效力，即與該當事人之權利義務初無所妨，不容
    對之提起上訴（最高法院18年上字第1885號判例參照）。本
    件被上訴人在原審起訴請求原審共同被告Ｂ○○、卯○○○
    、辛○○、寅○○、壬○○、宇○○、宙○○、甲○○○、
    ｄ○○○、丁○○○、Ｖ○○○、玄○○、Ｃ○○○、子○
    ○、癸○○、丑○○、庚○○、天○○、申○○、酉○○、
    Ｊ○○○、Ｗ○○○、巳○○、午○○、亥○○、地○○、
    辰○○、戊○○、未○○、戌○○、己○○、Ｙ○○、Ｚ○
    ○、ａ○○、Ｘ○○、Ｔ○○、Ｓ○○、Ｌ○○、Ｑ○○、
    黃○○○、Ｒ○○、Ｍ○○、ｃ○○、Ｋ○○、Ｐ○○、Ｕ
    ○○、Ｎ○○、Ｏ○○、Ｉ○○○、Ｄ○○、Ｇ○○、Ｅ○
    ○、Ｆ○○、Ｈ○○、乙○○、丙○○等56人（下稱Ｂ○○
    等56人）就其被繼承人林池所遺坐落新竹市○○段 445地號
    土地（下稱系爭土地）所有權應有部分80分之 3辦理繼承登
    記（按指公同共有之繼承登記─見本院卷 185頁背面）、及
    判決分割系爭土地，經原審判命原審共同被告Ｂ○○等56人
    應就系爭土地所有權應有部分80分之 3辦理繼承登記，及兩
    造及原審共同被告Ｂ○○等56人共有系爭土地准予按原判決
    附圖案６所示方法分割，即標示Ａ部分（面積175.18平方公
    尺）土地分歸被上訴人單獨取得所有，標示Ｂ部分（面積7.
    75平方公尺）土地分歸上訴人單獨取得所有，標示Ｃ部分（
    面積7.13平方公尺）土地分歸原審共同被告Ｂ○○等56人仍
    按公同共有取得。茲上訴人對於原判決不服，提起上訴，雖
    聲明求為判決將原判決關於分割方法部分廢棄，惟表示同意
    原判決所命如原判決附圖案６所示分割方法，僅係請求將分
    割予伊單獨取得之Ｂ部分內面積應減少0.62平方公尺（見本
    院卷 185頁背面），是上訴人係聲明改判較原判決主文不利
    於自己之判決，揆諸前揭說明，自為法所不許，其上訴即屬
    不合法，應予駁回。至上訴人另主張上開減少之面積0.62平
    方公尺應回復至伊所有另筆坐落同所410之3、410之5地號土
    地內（見本院卷 185頁背面），則不屬本件訴訟標的範圍，
    自非認定本件上訴是否合法時所應審究，附此敘明。
三、據上論結，本件上訴為不合法，依民事訴訟法第444條第1項
    前段、第95條、第78條，裁定如主文。
中    華    民    國    98    年    6     月    30    日
                    民事第六庭
                        審判長法  官 林鄉誠
                              法  官 許紋華
                              法  官 梁玉芬
正本係照原本作成。
本裁定除以適用法規顯有錯誤為理由外，不得再抗告。如提起再
抗告，應於收受後10日內委任律師為代理人向本院提出再抗告狀
。並繳納再抗告費新台幣１千元。
中    華    民    國    98    年    7     月    1     日
                              書記官 常淑慧


司法院資訊處製作；財團法人民間司法改革基金會備份。
